【裁判字號】    98,訴,1570
【裁判日期】    981125
【裁判案由】    毒品危害防制條例
【裁判全文】
臺灣高雄地方法院刑事判決              98年度訴字第1570號
公  訴  人  臺灣高雄地方法院檢察署檢察官
被      告  甲○○
                    現於臺灣高雄監獄執行中
上列被告違反毒品危害防制條例案件，經檢察官提起公訴（98年
度偵字第25475 號），本院合議庭裁定由受命法官獨任進行簡式
審判程序，判決如下：
    主  文
甲○○轉讓第一級毒品，處有期徒刑壹年貳月，扣案之第一級毒
品海洛因拾捌包（驗後淨重合計貳拾參點伍伍公克，含包裝袋拾
捌個），均沒收銷燬。又犯藥事法第八十三條第一項轉讓禁藥罪
，處有期徒刑柒月，扣案之第二級毒品甲基安非他命貳包（驗後
淨重合計捌點捌玖捌公克，含包裝袋貳個），均沒收銷燬。應執
行有期徒刑壹年柒月，扣案之第一級毒品海洛因拾捌包（驗後淨
重合計貳拾參點伍伍公克，含包裝袋拾捌個）、第二級毒品甲基
安非他命貳包（驗後淨重合計捌點捌玖捌公克，含包裝袋貳個）
，均沒收銷燬。
    事  實
一、甲○○明知海洛因業經毒品危害防制條例列為第一級毒品，
    不得轉讓、持有，甲基安非他命業經藥事法第22條第1 項第
    2 款列為禁藥，亦經毒品危害防制條例第2 條第2 項第2 款
    列為第二級毒品，非經許可，亦不得轉讓、持有，竟於民國
    98年7 月10日凌晨3 時許，將其在台中市某處以共計新臺幣
    1 萬元許之代價，向真實姓名年籍不詳、綽號「芭樂」之成
    年人購買之第一級毒品海洛因及第二級毒品甲基安非他命攜
    回高雄市○○區○○街28號6 樓租屋處後，竟分別基於無償
    轉讓第一級毒品海洛因、禁藥即第二級毒品甲基安非他命之
    犯意，於同日凌晨3 時許，先將前揭購得之第一級毒品海洛
    因無償提供予在場之友人操賢斌施用，復將前揭購得之禁藥
    即第二級毒品甲基安非他命，任由操賢斌施用（量微真實重
    量不詳，然均無證據證明淨重已逾5 公克），藉此無償轉讓
    甲基安非他命予操賢斌。嗣為警於同日上午9 時50分許，持
    臺灣高雄地方法院法官核發之搜索票在上址查獲，並扣得海
    洛因18小包（驗後淨重合計23.55 公克，含包裝袋18個）及
    甲基安非他命2 包（驗後淨重合計8.898 公克，含包裝袋2
    個），經警採集操賢斌之尿液送驗後，發現有海洛因代謝物
    及甲基安非他命陽性反應。
二、案經臺灣高雄地方法院檢察署檢察官自動檢舉偵查後提起公
    訴。
    理  由
一、本案被告甲○○所犯係死刑、無期徒刑、最輕本刑為3 年以
    上有期徒刑或高等法院管轄第一審案件以外之罪，其於準備
    程序中就被訴事實為有罪之陳述，經本院告知簡式審判程序
    之旨，並聽取公訴人、被告之意見後，經合議庭裁定由受命
    法官獨任進行簡式審判程序，合先敘明。
二、上揭犯罪事實，業據被告於本院審理時坦承不諱，核與證人
    操賢斌於警詢、偵訊證述情節相符（見警卷第7 頁、98年度
    毒偵字第4346號影卷第4 ～5 頁），且操賢斌之尿液送驗後
    ，確有海洛因代謝物及甲基安非他命陽性反應之事實，有臺
    灣檢驗科技股份有限公司98年7 月29日濫用藥物尿液檢驗報
    告、姓名對照表在卷可稽（見98年度毒偵字第4346號影卷第
    10 頁 、警卷第12頁）。此外，扣案之粉末17包、碎塊1 包
    ，均檢出海洛因成分，驗後淨重合計23.55 公克；晶體2 包
    ，均檢出甲基安非他命成分，驗後淨重合計8.898 公克等情
    ，有法務部調查局濫用藥物實驗室鑑定書、高雄醫學大學附
    設中和紀念醫院檢驗報告各1 紙附卷可參（見本院98年度審
    訴字第3822號卷第22頁、第24頁），足認被告自白與事實相
    符，應堪採信。本案事證明確，被告犯行堪以認定，應依法
    論科。
三、論罪科刑
（一）海洛因係毒品危害防制條例第2 條第2 項第1 款所稱之第
      一級毒品，而甲基安非他命則為同條例第2 條第2 項第2
      款所稱之第二級毒品，亦屬藥事法所規定之禁藥（即藥事
      法第22條第1項第1款所稱之「經中央衛生主管機關明令公
      告禁止製造、調劑、輸入、輸出、販賣或陳列之毒害藥品
      」）。而明知為禁藥而轉讓者，藥事法第83條亦定有處罰
      明文。故行為人明知為禁藥即「甲基安非他命」而轉讓予
      他人者，除成立毒品危害防制條例第8 條第2 項之「轉讓
      第二級毒品罪」外，亦構成藥事法第83條第1 項之「轉讓
      禁藥罪」，此係屬同一犯罪行為而同時有二種法律可資處
      罰之「法條（規）競合」情形，應依「重法優於輕法」、
      「後法優於前法」等法理，擇一處斷。而毒品危害防制條
      例第8 條第2 項轉讓第二級毒品罪之法定本刑為「六月以
      上五年以下有期徒刑，得併科新臺幣七十萬元以下罰金」
      。而93年4 月21日修正後藥事法第83條第1 項轉讓禁藥罪
      之法定本刑為「七年以下有期徒刑，得併科新臺幣五百萬
      元以下罰金」。且行為人轉讓甲基安非他命之情節（亦即
      其轉讓之數量及對象），並無應依毒品危害防制條例第8
      條第6 款及第9 條之規定加重其刑至二分之一之情形。則
      修正後藥事法第83條第1 項之罪之法定本刑，顯較毒品危
      害防制條例第8 條第2 項之罪之法定本刑為重，依前述「
      重法優於輕法」之法理，行為人所為轉讓甲基安非他命部
      分之行為，自應優先適用藥事法第83條第1 項之規定處斷
      （最高法院96年度臺上字第3582號判決要旨可參）。
（二）是核被告所為，係犯毒品危害防制條例第8 條第1 項之轉
      讓第一級毒品罪、藥事法第83條第1 項之轉讓禁藥罪。被
      告轉讓第一級毒品、禁藥即第二級毒品前持有之低度行為
      ，均為轉讓之高度行為所吸收，不另論罪。被告所犯上開
      二罪間，犯意各別，罪名互異，應分論併罰。
（三）另按轉讓毒品達一定數量者，加重其刑至二分之一，其標
      準由行政院定之，毒品危害防制條例第8 條第6 項定有明
      文；並行政院據該規定於93年1 月7 日發布轉讓持有毒品
      加重其刑之數量標準，該標準第2 條第1 項第1 款規定，
      轉讓第一級毒品：淨重5 公克以上者，加重其刑至二分之
      一。然查：被告所轉讓之第一、二級毒品，並未扣案，無
      法測得實際重量，惟參酌被告轉讓之毒品係供操賢斌當場
      施用乙節觀之，可知被告先後所轉讓海洛因、甲基安非他
      命之數量均甚為少量，揆諸「罪證有疑，利歸被告」之證
      據法則，尚難認被告先後2 次轉讓之第一級毒品海洛因、
      第二級毒品甲基安非他命淨重之數量分別已逾5 公克以上
      ，自無適用該條項之必要，附此敘明。
（四）爰審酌被告前有販賣第一級毒品、施用毒品等前科，有臺
      灣高等被告前案紀錄表在卷可佐，素行不佳，猶轉讓第一
      級毒品海洛因、禁藥即第二級毒品甲基安非他命供他人施
      用，不僅戕害他人身心，亦對社會治安造成危害，應予非
      難，兼衡被告犯罪之動機、目的、所轉讓之數量非鉅及犯
      罪後坦承犯行，已知悔悟等一切情狀，分別量處如主文所
      示之刑，並定其應執行之刑，以資懲儆。
四、末按查獲之第一、二級毒品及專供製造或施用第一、二級毒
    品之器具，不問屬於犯人與否，均沒收銷燬之，毒品危害防
    制條例第18條第1 項前段定有明文。查扣案之粉末17包、碎
    塊1 包，均檢出海洛因成分，驗後淨重合計23.55 公克；扣
    案之晶體2 包，則均檢出甲基安非他命成分，驗後淨重合計
    8.898 公克等情，業如前述，分別係查獲之第一、二級毒品
    ，均應沒收銷燬。又包裹上開毒品之包裝袋，於物理外觀上
    與毒品附合而難予析離，如強予析離至完全無殘渣留存，將
    耗費相當之時間、人力與經費，於經濟上顯無實益，是依社
    會一般通念，堪認上開殘渣袋已與查獲之毒品結合成為一體
    而無從強加析離，均應依毒品危害防制條例18條第1 項前段
    規定，與上開海洛因、甲基安非他命一併沒收銷燬。至於扣
    案之電子秤2 個、手機2 支，則無積極證據證明與被告本件
    犯罪有何直接關係，爰不宣告沒收。
據上論斷，應依刑事訴訟法第273 條之1 第1 項、第284 條之1
、第299 條第1 項前段，毒品危害防制條例第8 條第1 項、第18
條第1 項，藥事法第83條第1 項，刑法第11條、第51條第5 款，
判決如主文。
本案經檢察官鄧藤墩到庭執行職務
中    華    民    國    98    年    11    月    25    日
                  刑事第七庭  法  官  洪培睿
以上正本證明與原本無異。
如不服本判決應於收受送達後10日內向本院提出上訴書狀，並應
敘述具體理由；如未敘述上訴理由者，應於上訴期間屆滿後20日
內向本院補提理由書（均須按他造當事人之人數附繕本）「切勿
逕送上級法院」。
中    華    民    國    98    年    11    月    25    日
                              書記官  秦富潔
附錄本案論罪科刑法條：
毒品危害防制條例第8條
轉讓第一級毒品者，處一年以上七年以下有期徒刑，得併科新臺
幣一百萬元以下罰金。
轉讓第二級毒品者，處六月以上五年以下有期徒刑，得併科新臺
幣70萬元以下罰金。
轉讓第三級毒品者，處三年以下有期徒刑，得併科新臺幣三十萬
元以下罰金。
轉讓第四級毒品者，處一年以下有期徒刑，得併科新臺幣十萬元
以下罰金。
前四項之未遂犯罰之。
轉讓毒品達一定數量者，加重其刑至二分之一，其標準由行政院
定之。
藥事法第83條
明知為偽藥或禁藥，而販賣、供應、調劑、運送、寄藏、牙保、
轉讓或意圖販賣而陳列者，處七年以下有期徒刑，得併科新臺幣
五百萬元以下罰金。
犯前項之罪，因而致人於死者，處七年以上有期徒刑，致重傷者
，處三年以上十二年以下有期徒刑。
因過失犯第一項之罪者，處二年以下有期徒刑、拘役或科新臺幣
三十萬元以下罰金。
第一項之未遂犯罰之。


司法院資訊處製作；財團法人民間司法改革基金會備份。
